最  高  行  政  法  院  判  決
110年度年上字第30號
上  訴  人  張川榮等96人 (詳附表) 
共      同
訴訟代理人  鄭志政  律師
被 上訴 人  銓敘部                                  
代  表  人  周志宏                                      
訴訟代理人  邱德明              
            張家祥              
上列當事人間公務人員退休資遣撫卹法事件，上訴人對於中華民
國110年3月25日臺北高等行政法院108年度年訴字第712號判決，
提起上訴，本院判決如下：
　　主  文
上訴駁回。
上訴審訴訟費用由上訴人負擔。
　　理  由
一、上訴人原係公務人員，於民國107年6月30日前分別經被上訴
    人核定退休生效。嗣因公務人員退休資遣撫卹法（下稱退撫
    新法）於106年8月9日制定公布，除第7條第4項及第69條自
    公布日施行外，其餘條文自107年7月1日施行，被上訴人爰
    以臺北高等行政法院(下稱原審)108年度年訴字第712號判決
    （下稱原判決）附表所示原處分（下合稱原處分，其中附表
    編號79之姓名誤植為「許金鎮」，正確姓名應修正為「許金
    鎭」），重新審定上訴人自107年7月1日起的每月退休所得
    。上訴人不服，提起復審，分別經公務人員保障暨培訓委員
    會以如原判決附表所示復審決定（下合稱復審決定）駁回後
    ，共同向原審提起行政訴訟，並聲明：原處分及復審決定均
    撤銷。經原判決駁回後，上訴人仍表不服，乃提起本件上訴
    ，並聲明：原判決廢棄；上開廢棄部分，原處分及復審決定
    （上訴狀誤植為「復查決定」）均撤銷或發回原審。
二、上訴人起訴主張、被上訴人於原審之答辯，均引用原判決所
    載。
三、原審斟酌全辯論意旨及調查證據之結果，以：㈠被上訴人依
    退撫新法規定，以書面方式作成原處分，重新計算審定上訴
    人月退休所得之內容，係自退撫新法施行日起或送達上訴人
    後，才會發生原處分內容之規制效力，亦即其內部效力是自
    107年7月1日始發生，自無上訴人所指以尚未生效之退撫新
    法為依據之瑕疵。上訴人亦未舉證證明原處分究竟符合行政
    程序法第111條所定何款無效之情形。㈡司法院釋字第782號
    解釋已就上訴人指摘有所認定。又司法院釋字第185號解釋
    ：「司法院解釋憲法，並有統一解釋法律及命令之權，為憲
    法第78條所明定，其所為之解釋，自有拘束全國各機關及人
    民之效力，各機關處理有關事項，應依解釋意旨為之」依此
    ，原審應依解釋意旨作成裁判。㈢原處分沒有變更上訴人退
    休時已經核定的退休（職）等級及退休（職）審定年資，僅
    是按退撫新法所定的所得替代率，分年調降月退休所得，該
    所得替代率標準是依退休人員審定的退休年資計算，尚無上
    訴人所稱未按公務人員的職等、年資等個別條件差異給付退
    休金的情形。㈣有關公務人員的退離給與、公教保險的養老
    給付與勞工保險的老年給付、勞工退休金等，是依照職業團
    體而建立的兩套不同制度，其適用範圍、影響層面、給付標
    準及修法的急迫性等容有不同，尚難逕認立法者目前尚未就
    勞工保險法制進行相關修正，即認為退撫新法的修正違反平
    等原則。㈤退撫新法第34條規定是同法第36條、第37條及第3
    9條規定的配套規範，參酌司法院釋字第782號解釋，難認有
    違反信賴保護原則、法律不溯及既往原則、比例原則及平等
    原則的情形等語，駁回上訴人於原審之訴。
四、本院按：　
　㈠憲法第78條規定：「司法院解釋憲法，並有統一解釋法律及
    命令之權。」第173條規定：「憲法之解釋，由司法院為之
    。」第171條第2項規定：「法律與憲法有無牴觸發生疑義時
    ，由司法院解釋之。」第79條第2項規定：「司法院設大法
    官若干人，掌理本憲法第78條規定事項……」是解釋法律牴觸
    憲法而宣告其為無效，乃專屬司法院大法官之職掌。司法院
    依上開規定所為之解釋，有拘束全國各機關及人民之效力，
    各機關處理有關事項，應依解釋意旨為之，違背解釋之判例
    ，當然失其效力，亦經司法院釋字第185號解釋宣示在案。
    上開解釋所稱之全國各機關，當然包含法院在內。次按法官
    依據法律獨立審判，憲法第80條定有明文，故依法公布施行
    之法律，法官應以其為審判之依據，不得認定法律為違憲而
    逕行拒絕適用；又該法律如經司法院作成解釋宣告未違憲，
    依前段之說明，法院亦自應受其拘束，於審理個案時，依解
    釋意旨為之；且於該解釋作成後，如無因憲法或相關法律有
    所修正，或相關社會情事已有重大變更，而有重行認定與判
    斷之必要，並聲請經司法院再作成變更或補充之解釋，應不
    許法院或其他任何人民或機關持歧異之見解不予遵守。
  ㈡經查，上訴人係退休公務人員，於107年6月30日前分別經被
    上訴人核定退休生效。嗣因退撫新法於106年8月9日經總統
    令公布，除第7條第4項及第69條自公布日施行外，其餘條文
    自107年7月1日施行，被上訴人爰以原處分，按上訴人退休
    總年資及退休等級，重新審定上訴人退休所得，為原判決依
    法確定之事實。依上訴人於原審起訴時對於原處分所為事實
    之認定及係適用退撫新法之結果本身均不爭執，所爭執者僅
    係據以作成原處分之退撫新法是否違反信賴保護原則、不溯
    及既往原則、比例原則及平等原則，核有違憲之問題。就此
    ，原審業已論明：司法院釋字第782號解釋意旨略以：退撫
    新法第7條第2項規定無涉法律不溯及既往原則及工作權之保
    障，亦未牴觸比例原則，與憲法保障人民財產權之意旨尚無
    違背。同法第4條第6款、第39條第2項規定，與憲法保障服
    公職權、生存權之意旨尚無違背。同法第4條第4款、第5款
    、第18條第2款、第3款、第36條、第37條、第38條及第39條
    第1項規定，無涉法律不溯及既往原則，與信賴保護原則、
    比例原則尚無違背，而作成合憲解釋，原審自應受其拘束等
    語綦詳。且司法院釋字第782號解釋公布迄今，其間憲法或
    相關法律均未見有所修正，相關社會情事亦未見有何重大變
    更，自無聲請司法院重行認定與判斷之必要。依前揭說明，
    原審以上訴人之訴為無理由予以駁回，於法並無不合。
　㈢被上訴人於原處分已載明其規制內容係依自107年7月1日施行
    之退撫新法，重新計算審定上訴人自107年7月1日起之每月
    退休所得，核其效力是自107年7月1日退撫新法施行起同時
    發生。上訴人主張原處分作成時，退撫新法公布但尚未施行
    ，原處分係屬無效云云，自無可採。上訴人其餘上訴意旨無
    非就司法院釋字第782號解釋意旨之內容，復執陳詞為爭議
    ，並以其主觀見解，重申退撫新法溯及既往削減已退休公務
    人員退撫給與，且設定退休所得上限，嚴重違反信賴保護原
    則、法律不溯及既往原則，解釋理由書對優存利息之法律定
    性錯誤，恩給制之理論實有錯誤。暨公務人員退除給與乃國
    家為履行其對公務員之退休生活照顧義務，而賦予公務員之
    兼具生存權與財產權性質之公法上財產請求權，軍公教人員
    之退休金性質上乃屬遞延工資，執以指摘原判決有不適用法
    規、適用不當、判決不備理由與理由矛盾之違法云云，即無
    可採。
　㈣綜上所述，原判決並無上訴人所指有違背法令之情形，上訴
    意旨，指摘原判決違背法令，求予廢棄，為無理由，應予駁
    回。　
五、據上論結，本件上訴為無理由。依行政訴訟法第255條第1項
    、第98條第1項前段、第104條，民事訴訟法第85條第1項前
    段，判決如主文。　　　
中　　華　　民　　國　　110 　年　　11　　月　　23　　日
                    最高行政法院第四庭
                        審判長法  官  胡  方  新　
                              法  官　陳  國  成
                              法  官　蕭　惠　芳
                              法  官　曹　瑞　卿
                              法  官　林　惠　瑜

以  上  正  本  證  明  與  原  本  無  異
中　　華　　民　　國　　110 　年　　11　　月　　23　　日
　　　　　　　　　　　　　　　書記官　蔡　宜　婷